【裁判字號】    97,交聲,1318
【裁判日期】    970731
【裁判案由】    交管條例聲異
【裁判全文】
臺灣板橋地方法院交通事件裁定        97年度交聲字第1318號
原處分機關  臺北市交通事件裁決所
異  議  人  甲○○
即受處分人
上列異議人即受處分人因違反道路交通管理處罰條例案件，對於
臺北市交通事件裁決所民國97年5 月19日所為北市裁二字第裁
22-AEW810209號裁決處分，聲明異議，本院裁定如下：
    主  文
異議駁回。
    理  由
一、異議意旨略以：本人於民國97年3 月9 日凌晨1 時5 分許，
    離開臺北市○○路與衡陽路口錢櫃KTV ，前往該店機械停車
    場取車，因當時有小酌幾杯啤酒，因此通知友人前來載我們
    一行人離開，當時在該店機械停車場等候取車同時，巡邏警
    車適巧經過，該警車即往前數公尺外等候我們經過，本人礙
    於當時取車的人數很多，再加上該巷道為單行道後車又緊追
    在後，又無法立即停車等候友人到來，故繞過巡邏警車，往
    前找適當停車空間等候友人，該警車上之警員隨後攔檢，並
    例行公式上的告知之後，隨即要求酒測，因當時我已告訴該
    警員前述之狀況，且該警員也知道我剛從該店機械停車場出
    來，有幾個問題：首先，警車在該店機械停車場數公尺外，
    我如何馬上靠停，該店機械停車場也有別車出入；第二，該
    巷道為單行道，兩邊已停滿車子又有併排停車，後車又緊追
    在後，警車又擋在前面；再警員要酒測時，本人曾提出喝水
    漱口，遭警拒絕，並要求馬上酒測，在處理酒測同時，所通
    知的友人已經到來，但警員仍拒絕本人所陳述的理由，且本
    人深知酒後不開車，但當場已為解釋，但該警員不予採納，
    深感憤恨難平，希望相關單位主管明察，並撤銷原處分云云
    。
二、按道路交通管理處罰條例第35條第1 項第1 款規定：「汽車
    駕駛人，駕駛汽車經測試檢定有下列情形之一者，處新臺幣
    一萬五千元以上六萬元以下罰鍰，並當場移置保管該汽車及
    吊扣其駕駛執照一年；因而肇事致人受傷者，並吊扣其駕駛
    執照二年；致人重傷或死亡者，吊銷其駕駛執照，並不得再
    考領：一、酒精濃度超過規定標準。」
三、經查：
（一）本件異議人即受處分人甲○○駕駛車號7C-4771 號自用小
      客車，於97年3 月9 日凌晨1 時14分許，在臺北市○○○
      路、衡陽路口經員警予以攔檢，並施以酒精測試，呼氣中
      酒精含量達0.46mg/L，因「酒後駕車（0.46MG/L）」違規
      行為，經臺北市政府警察局中正第一分局博愛路派出所員
      警當場依道路交通管理處罰條例第35條第1 項第1 款規定
      ，以臺北市政府警察局97年3 月9 日北市警交字第AEW810
      209 號舉發違反道路交通管理事件通知單予以舉發，通知
      受處分人應於97年3 月24日前到案，有該舉發通知單影本
      1 紙在卷，異議人不服，原舉發機關臺北市政府警察局中
      正第一分局於97年3 月25日以北市警中正一分交字第0973
      0396200 號函，敘明舉發異議人違規之經過及舉發依據，
      嗣臺北市交通事件裁決所因異議人聲明不服，乃於97年5
      月19日以北市裁二字第裁22-AEW810209號對異議人為裁決
      處分，就異議人「汽車駕駛人酒精濃度超過規定標準（
      0.4-0.55）」之交通違規行為，裁處異議人罰鍰新臺幣（
      下同）34500 元，吊扣駕駛執照12月，施以道安講習；並
      作成如不繳交駕駛執照接受吊扣之後續處分告知（詳見裁
      決書），有卷附上開函文影本及裁決書各1 份為佐。
（二）異議人雖仍執前詞置辯，惟經本院傳喚執行舉發之員警楊
      偉志針對異議人「酒後駕車（0.46MG/L）」交通違規事件
      到庭作證，楊偉志於本院調查時具結證稱：「我看到異議
      人從錢櫃機械停車場出來，出來的方向應該是在秀山街，
      我是在延平南路、衡陽路口攔停，離秀山街有一段距離。
      我請李先生靠邊，我聞到他有酒味，就依法實施酒測。（
      審判長問：對於異議人異議理由有何意見？）他有行駛的
      行為，我依法舉發。（審判長問：當時有先讓他喝水漱口
      實施酒測？）因為有問過他已經隔了十五分鐘，確認單上
      面也有簽名。」（見本院97年7 月25日訊問筆錄）。
（三）觀證人乙○○○○對於異議人有關本案「酒後駕車（0.46
      MG/L）」之違規過程指述詳實，而不論駕車距離長短及緣
      由，異議人亦不否認當時有酒後開車行駛於道路之事實，
      而交通警察掣單舉發違反道路交通管理處罰條例所列之違
      規事實，本質上為行政處分，係公務員基於職務上之權力
      ，依法就特定之具體事件所為之具公法上效果之單方行政
      行為，基於公務員為公法上行為具有公信力之原則，該行
      政處分當可被推定為真正，本此公信原則，立法者乃賦予
      行政機關制定違反道路交通事件統一裁罰標準及處理細則
      ，使執勤警員得當機處分以達其維護交通秩序、安全之行
      政目的，是員警就所見之違規情形，於法令規定範圍內為
      逕行舉發之處置，在無反證之情況下，自可信為真實。再
      者，員警除依法舉發外，更願到庭具結接受詢問，而其與
      異議人素不相識，其僅依法執行執務，衡情更無故為虛偽
      指證而甘冒偽證重罪之必要，員警指證異議人有上述之酒
      後駕車之事實，應可採信。
四、據上所析，異議人於飲酒後，明知不得在吐氣酒精濃度過量
    之情狀下開車，縱該店服務生已將其車駛出停車場時，雖其
    友人尚未到達現場，然仍可請他人代為駕駛移置車輛，其捨
    此不為，竟自行駕車，對道路交通安全仍具危害性，原處分
    機關援引道路交通管理處罰條例第35條第第1 項第1 款規定
    ，就「汽車駕駛人酒精濃度超過規定標準（0.4-0.55）」之
    交通違規行為，裁處異議人罰鍰34500 元，吊扣駕駛執照12
    個月，施以道安講習，並作成如不繳交駕駛執照接受吊扣之
    後續處分告知，並無違誤或不當，本件異議為無理由，應予
    駁回。
據上論斷，應依道路交通案件處理辦法第19條，裁定如主文。
中    華    民    國    97    年    7     月    31    日
                  交通法庭    法  官  陳恆寬
上列正本證明與原本無異。
如不服本裁定，應於裁定送達後五日內敘明抗告理由，向本院提
出抗告狀。
                              書記官  張惠芳
中    華    民    國    97    年    8     月    5     日


司法院資訊處製作；財團法人民間司法改革基金會備份。
